臺灣高等法院高雄分院刑事裁定　　　　 100年度交抗字第75號
抗　告　人
即受處分人　潘登科
上列抗告人因違反道路交通管理處罰條例案件聲明異議，不服臺
灣高雄地方法院中華民國100年2月15日裁定（99年度交聲更一字
第29號），提起抗告，本院裁定如下：
    主  文
抗告駁回。
    理  由
一、抗告意旨略以：本人潘登科因酒駕被吊銷大客車駕照及禁考
    一案，重大影響本人家庭生活及經濟來源，逼得無法過活，
    心情如沉大海，不知怎樣才好，特在此衷心懇求，以後不會
    再犯此錯，請求勿吊銷本人大客車駕照，或請酌情減輕處罰
    云云。
二、原審以：(一)異議意旨略以：異議人即受處分人潘登科（下稱
    異議人）於民國98年7 月25日0 時3 分許，因酒後駕駛車牌
    號碼YU─52 71 號自用小客車，行經高雄市○○○路、德民
    路口時，經警方盤查實施酒測結果達吐氣濃度每公升0.53毫
    克，予以舉發，嗣原處分機關以異議人前業經交通部公路總
    局高雄區○○○於○路監理資訊系統/ 駕照吊扣銷查詢畫面
    登錄吊扣普通自用小客車駕照1 年處分（期間為97年12月3
    日至98年12月2 日止），認定異議人於98年7 月25日之酒醉
    駕車行為乃屬「駕駛執照吊扣期間駕駛汽車，且酒精濃度超
    過規定標準」違規事實明確，而裁處罰鍰新台幣（下同）6
    萬元，吊銷普通大客車駕駛執照，3 年內禁考之處分，異議
    人固一時失慮於上揭時地酒後駕駛上揭自小客車遭警員製單
    舉發，然前開裁決處分，經異議人異議後，法院已就「吊銷
    普通大客車駕駛執照，3 年內禁考」處分予以撤銷，詎原處
    分機關卻於99年1 月7 日再為本件高市交裁字第裁32-B0000
    0000-0號裁決，裁處異議人吊銷普通大客車駕駛執照，並參
    加道路交通安全講習，3 年內禁考（罰鍰6 萬元業於98年7
    月31日繳納），則該再次吊銷異議人之駕照並禁考之處分，
    已違反法院裁定，且影響異議人生活甚鉅云云，為此聲明異
    議，請求撤銷原處分關於吊銷駕駛執照，3 年內禁考部分等
    語。(二)按道路交通管理處罰條例第35條第1 項、第3 項規定
    ：「汽車駕駛人，駕駛汽車經測試檢定有下列情形之一者，
    處新臺幣15000 元以上60000 元以下罰鍰，並當場移置保管
    該汽車及吊扣其駕駛執照一年；因而肇事致人受傷者，並吊
    扣其駕駛執照二年；致人重傷或死亡者，吊銷其駕駛執照，
    並不得再考領：一、酒精濃度超過規定標準。二、吸食毒品
    、迷幻藥、麻醉藥品及其相類似之管制藥品。」；「汽車駕
    駛人經依第1 項規定吊扣駕駛執照，並於吊扣期間再有第1
    項情形者，處新臺幣6 萬元罰鍰，並當場移置保管該汽車及
    吊銷其駕駛執照；如肇事致人重傷或死亡者，吊銷其駕駛執
    照，並不得再考領。」；又同條例第68條規定：「汽車駕駛
    人，因違反本條例及道路交通安全規則之規定，受吊銷駕駛
    執照處分時，吊銷其執有各級車類之駕駛執照。」；另按「
    汽車駕駛人，曾依第35條第3 項前段規定吊銷駕駛執照者，
    三年內不得考領駕駛執照；汽車駕駛人，有第35條第1 項規
    定之情形者，應接受道路交通安全講習」，同條例第67條第
    2 項、第24條亦有明文。(三)經查：1.異議人前於97年7 月13
    日駕駛車牌號碼YU—5271號自用小客車酒駕違規，經警舉發
    ，嗣並經異議人駕籍所在地之交通部公路總局高雄區監理所
    於97年7 月16日以高監自裁字第裁80 -N00000000 號裁罰吊
    扣普通大客車駕駛執照，經異議人聲明異議，本院於97年9
    月5 日以97年度交聲字第1810號裁定撤銷原處分機關吊扣駕
    照12個月之處分，原處分機關不服提起抗告，然經臺灣高等
    法院高雄分院於97年10月31日以97年度交抗字第695 號裁定
    駁回其抗告而確定；而交通部公路總局高雄區監理所乃於97
    年12月3 日以高監自字第0970055641號函通知異議人執行吊
    扣普通小型車駕照12個月之處分，並於公路監理資訊系統／
    駕照吊扣銷查詢畫面登錄吊扣普通小型車駕照1 年（期間為
    97年12月3 日至98年12月2 日止）。嗣異議人又於98年7 月
    25日再次駕駛前開自用小客車酒駕違規，原處分機關乃於98
    年7 月31日以高市交裁字裁32-B00000000號裁決書，依道路
    交通管理處罰條例第35條第3 項之規定，對異議人為裁罰罰
    鍰6 萬元，並吊銷其普通大客車駕駛執照，3 年不得考領之
    處分，異議人不服聲明異議，經本院以交通部公路總局高雄
    區監理所通知異議人「吊扣普通小客車駕駛執照1 年處分」
    之行政處分（即前述97年12月3 日高監自字第0970055641號
    函）未合法確定為由，於98年9 月17日以98年度交聲字第22
    98號裁定，撤銷原處分機關前揭所為「吊銷普通大客車駕駛
    執照，3 年內禁考」之處分。嗣後，交通部公路總局高雄區
    監理所乃於98年10月2 日以高監自裁字第裁80-N00000000-1
    號裁決書補正其前述所為「吊扣普通小客車駕駛執照1 年處
    分」之行政處分後，再行通知異議人，異議人又再就之聲明
    異議，惟經本院以98年11月30日以98年度交聲字第2907號裁
    定駁回異議人之異議，且於98年12月15日確定。原處分機關
    乃再於99年1 月7 日以高市交裁字第裁32 -B00000000-1 號
    裁決書裁處異議人吊銷普通大客車駕駛執照，並參加道路交
    通安全講習，3 年內禁考（罰鍰6 萬元業於98年7 月31日繳
    納）等情，有上開各該裁定、各該裁決書、交通部公路總局
    高雄區監理97年12月3 日高監自字第0970055641號函、異議
    人普通自用小客車駕駛執照吊扣資料（期間為97年12月3 日
    至98年12月2 日止），及本院公務查詢電話各1 份附卷可證
    ，並經本院調得上開本院及臺灣高等法院高雄分院各該交通
    事件卷宗核閱屬實。2.異議人就於98年7 月25日，再次駕駛
    前開車牌號碼YU—5271號自用小客車酒駕違規，在高雄市德
    民、高楠公路口，為警舉發之違規事實，並無爭執，並有高
    雄市政府警察局舉發違反道路交通管理事件通知單、酒測值
    表（酒測值為0.53MG/L）各1 份在卷可參（見本院99年度交
    聲字第244 號卷18頁），自可認定。按「聲明異議事件除法
    院已依職權或依原處罰機關或受處分人之聲請，有停止執行
    之裁定外，原裁決依下列規定處理之：二、原裁決吊扣汽車
    牌照、駕駛執照或執業登記證者，仍依規定執行；如執行吊
    扣期間已屆滿而法院尚未裁定確定者，應即發還該汽車牌照
    、駕駛執照或執業登記證。」；「聲明異議，無停止執行之
    效力，但依法裁定停止執行者，不在此限」，違反道路交通
    管理事件統一裁罰基準及處理細則第66條及道路交通案件處
    理辦法第15條定有明文，是聲明異議並無停止執行之效力。
    故縱前述交通部公路總局高雄區監理所97年12月3 日高監自
    字第0970055641號函通知異議人執行吊扣普通小型車駕照12
    個月之處分雖因違反行政程序法第98條第3 項未告知救濟方
    法及救濟期間而未確定，嗣經交通部公路總局高雄區監理所
    於98年10月2 日以高監自裁字第裁80-N00000000-1號裁決書
    為補正之，並經異議人提起聲明異議，然仍無停止執行效力
    甚明，是異議人上開再次酒駕違規時間，顯係於吊扣普通小
    型車駕照1 年之期間（期間自97年12月3 日至98年12月2 日
    止）；況前述異議人提起之聲明異議，業經本院以98年度交
    聲字第2907號裁定駁回確定，是上開「吊扣普通小客車駕駛
    執照1 年」之處分，已經確定，亦甚明確。故而異議人於98
    年7 月25日之酒駕行為乃係於「因酒駕吊扣普通小型車駕照
    期間」再次酒駕違規之事實顯無疑義。原處分機關就此裁決
    吊銷其普通大客車駕駛執照，並參加道路交通安全講習，3
    年內禁考（罰鍰6 萬元業於98年7 月31日繳納），並無違誤
    。異議人辯稱；「本院業已以98年度交聲字第2298號裁定，
    撤銷原處分機關所為吊銷普通大客車駕駛執照，3 年內禁考
    之處分，原處分機關竟再為本件裁決，違反法院裁定」云云
    ，顯係就本院98年度交聲字第2298號裁定僅撤銷原處分機關
    98年7 月31日高市交裁字裁32-B00000000號裁決不合法之部
    分，而應由原處分機關另為適法裁決處分之程序，有所誤會
    ，自無可採。3.又按道路交通管理處罰條例第68條規定：「
    汽車駕駛人，因違反本條例及道路交通安全規則之規定，受
    吊銷駕駛執照處分時，吊銷其持有各級車類之駕駛執照」，
    而95年3 月1 日修正施行前之道路交通管理處罰條例第68條
    原規定：「汽車駕駛人，因違反本條例及道路交通安全規則
    之規定，受吊扣或吊銷駕駛執照處分時，吊扣或吊銷其持有
    各級車類之駕駛執照」，即修正施行後之條文業已刪除「吊
    扣或」等規定，觀其提案修正理由「原條文將違法或違規駕
    駛人所持有各級車類之駕駛執照一併吊扣，失之過酷，影響
    人民工作及生活過鉅」（詳卷附立法院公報第94卷第70期第
    136 頁、第138 頁之院會紀錄），是依上開規定受吊銷駕照
    處分者，仍維持吊銷其持有各級車類之駕駛執照。異議人之
    普通自用小客車駕駛執照既因酒駕違規交通事件而遭吊扣，
    竟於駕駛執照吊扣期間復再次駕駛自用小客車酒駕違規，自
    屬汽車駕駛人經依道路交通管理處罰條例第35條第1 項規定
    吊扣駕駛執照，並於吊扣期間再有該條例第35條第1 項情形
    之交通違規行為，業如前述，是縱異議人再次酒駕違規係駕
    駛自用小客車，然依道路交通管理處罰條例第35條第3 項、
    第68條規定，自應吊銷其持有各級車類之駕駛執照，是異議
    人以其生計受影響，並質疑原處分機關吊銷異議人普通大客
    車駕駛執照有所違誤之辯解，自無理由。(四)綜上，原處分機
    關以異議人違規事實明確，而依首揭規定，為本件裁決，並
    無違誤，認本件異議人之異議為無理由，因而駁回其異議之
    聲明等情。
三、本院查：
  (一)異議人前於97年7 月13日駕駛車牌號碼YU—5271號自用小客
    車酒駕違規，經警舉發，嗣並經異議人駕籍所在地之交通部
    公路總局高雄區監理所於97年7 月16日以高監自裁字第裁80
    -N00000000號裁罰吊扣普通大客車駕駛執照，經異議人聲明
    異議，臺灣高雄地方法院於97年9 月5 日以97年度交聲字第
    1810號裁定撤銷原處分機關吊扣駕照12個月之處分，原處分
    機關不服提起抗告，然經本院於97年10月31日以97年度交抗
    字第695 號裁定駁回其抗告而確定；而交通部公路總局高雄
    區監理所乃於97年12月3 日以高監自字第0970055641號函通
    知異議人執行吊扣普通小型車駕照12個月之處分，並於公路
    監理資訊系統／駕照吊扣銷查詢畫面登錄吊扣普通小型車駕
    照1 年（期間為97年12月3 日至98年12月2 日止）。嗣異議
    人又於98年7 月25日再次駕駛前開自用小客車酒駕違規，原
    處分機關乃於98年7 月31日以高市交裁字裁32-B00000000號
    裁決書，依道路交通管理處罰條例第35條第3 項之規定，對
    異議人為裁罰罰鍰6 萬元，並吊銷其普通大客車駕駛執照，
    3 年不得考領之處分，異議人不服聲明異議，經臺灣高雄地
    方法院以交通部公路總局高雄區監理所通知異議人「吊扣普
    通小客車駕駛執照1 年處分」之行政處分（即前述97年12月
    3 日高監自字第0970055641號函）未合法確定為由，於98年
    9 月17日以98年度交聲字第2298號裁定，撤銷原處分機關前
    揭所為「吊銷普通大客車駕駛執照，3 年內禁考」之處分。
    嗣後，交通部公路總局高雄區監理乃於98年10月2 日以高監
    自裁字第裁80-N00000000-1號裁決書補正其前述所為「吊扣
    普通小客車駕駛執照1 年處分」之行政處分後，再行通知異
    議人，異議人又再就之聲明異議，惟經臺灣高雄地方法院以
    98年11月30日以98年度交聲字第2907號裁定駁回異議人之異
    議，且於98年12月15日確定。原處分機關乃再於99年1 月7
    日以高市交裁字第裁32 -B00000000-1 號裁決書裁處異議人
    吊銷普通大客車駕駛執照，並參加道路交通安全講習，3 年
    內禁考（罰鍰6 萬元業於98年7 月31日繳納）等情，有上開
    各該裁定、各該裁決書、交通部公路總局高雄區監理97年12
    月3 日高監自字第0970055641號函、異議人普通自用小客車
    駕駛執照吊扣資料（期間為97年12月3 日至98年12月2 日止
    ），及臺灣高雄地方法院公務查詢電話各1 份附卷可證，並
    經原審法院調得上開臺灣高雄地方法院及本院各該交通事件
    卷宗核閱屬實。
  (二)依行政程序法第98條第3 項規定：「處分機關未告知救濟期
    間或告知錯誤未為更正，致相對人或利害關係人遲誤者，如
    自處分書送達後一年內聲明不服時，視為於法定期間內所為
    。」，僅係記載行政處分如處分機關未告知救濟期間或告知
    錯誤未為更正時，受處分人於1 年內均得合法聲明不服，亦
    即該行政處分於處分書送達後一年始確定，並非表示該行政
    處分自始無效。則交通部公路總局高雄區監理所於97年12月
    3 日以高監自字第0970055641號函通知異議人執行吊扣普通
    小型車駕照12個月之處分，並於公路監理資訊系統／駕照吊
    扣銷查詢畫面登錄吊扣普通小型車駕照1 年（期間為97年12
    月3 日至98年12月2 日止），並於98年10月2 日以高監自裁
    字第裁80-N00000000-1號裁決書，補正其前述所為「吊扣普
    通小客車駕駛執照1 年處分」之行政處分後，再行通知異議
    人，應認其執行吊扣受處分人潘登科之期間為97年12月3 日
    至98年12月2 日止。再按「聲明異議事件除法院已依職權或
    依原處罰機關或受處分人之聲請，有停止執行之裁定外，原
    裁決依下列規定處理之：二、原裁決吊扣汽車牌照、駕駛執
    照或執業登記證者，仍依規定執行；如執行吊扣期間已屆滿
    而法院尚未裁定確定者，應即發還該汽車牌照、駕駛執照或
    執業登記證。」；「聲明異議，無停止執行之效力，但依法
    裁定停止執行者，不在此限」，違反道路交通管理事件統一
    裁罰基準及處理細則第66條及道路交通案件處理辦法第15條
    定有明文，是聲明異議並無停止執行之效力。故縱前述交通
    部公路總局高雄區監理所97年12月3 日高監自字第09700556
    41號函通知異議人執行吊扣普通小型車駕照12個月之處分雖
    因違反行政程序法第98條第3 項未告知救濟方法及救濟期間
    而未確定，嗣經交通部公路總局高雄區監理所於98年10月2
    日以高監自裁字第裁80-N00000000-1號裁決書為補正之，並
    經異議人提起聲明異議，然仍無停止執行效力，附此說明。
  (三)抗告人潘登科嗣又於98年7 月25日再次駕駛前開自用小客車
    酒駕違規，原處分機關於98年7 月31日以高市交裁字裁32-B
    00000000號裁決書，依道路交通管理處罰條例第35條第3 項
    之規定，對異議人為裁罰罰鍰6 萬元，並吊銷其普通大客車
    駕駛執照，3 年不得考領之處分，異議人不服聲明異議，經
    臺灣高雄地方法院以交通部公路總局高雄區監理所通知異議
    人「吊扣普通小客車駕駛執照1 年處分」之行政處分未合法
    確定為由，於98年9 月17日以98年度交聲字第2298號裁定，
    撤銷原處分機關前揭所為「吊銷普通大客車駕駛執照，3 年
    內禁考」之處分，已如前述。原處分機關以高監自裁字第裁
    80-N00000000-1號裁決書予以補正後，再於99年1 月7 日以
    高市交裁字第裁32 -B00000000-1 號裁決書裁處異議人「吊
    銷普通大客車駕駛執照，並參加道路交通安全講習，3 年內
    禁考（罰鍰6 萬元業於98年7 月31日繳納）」，自核無不合
    ，抗告人抗告意旨，空言指摘原裁定不當，為無理由，應予
    駁回。
據上論結，應依道路交通事件處理辦法第25條，刑事訴訟法第41
2 條，裁定如主文。
中    華    民    國   100    年    4     月    14    日
                刑事第五庭    審判長法  官  曾永宗
                                    法  官  鍾宗霖
                                    法  官  任森銓
以上正本證明與原本無異。
不得再抗告。
中    華    民    國   100    年    4     月    14    日
                                    書記官  呂素珍